【裁判字號】    89,易,1043
【裁判日期】    900320
【裁判案由】    贓物
【裁判全文】
臺灣臺中地方法院刑事判決                        八十九年度易字第一四三號
    公  訴  人  台灣台中地方法院檢察署檢察官
    被      告  甲○○
                庚○○
                乙○○
右列被告因偽造文書案等件，經檢察官提起公訴（八十八年度偵字第二三四八六號、
八十九年度偵字第三０三八號），本院判決如左：
    主  文
甲○○共同連續行使偽造公文書，足以生損害於公眾及他人，處有期徒刑壹年拾月。
扣案之車號Ｃ５五四一一號行車執照壹張、新領牌照登記書壹件、完稅證明書壹件、
出廠證明壹件、車牌二面、買賣合約書上「丙○○」署押一枚、丙○○國民身分證上
「甲○○」之相片一張、己○○國民身分證上「乙○○」之相片一張、Ｃ５九五八五
號新領牌照登記書上丙○○署押及印文、完稅證明書上基隆關稅局暖暖支局公印文、
環境保護署公印文、海關核定關員之日期戳、陳錦榮印文、出廠證明書上之署押及日
產汽車公司之印文、未扣案之租賃契約書上「丙○○」署押一枚均沒收。
庚○○共同收受贓物，處有期徒刑柒月。
乙○○共同收受贓物，處有期徒刑柒月。扣案變造之己○○國民身分證上「乙○○」
之相片一張沒收。
    事  實
一、甲○○基於概括之犯意，於民國（下同）八十八年七月間取得乙○○同意，由乙○○提供其所有之相片一張後，持至桃園市交付予不詳姓名年籍之「小劉」（即
    冬瓜）之成年男子，三人與不詳姓名年籍綽號「阿通」之成年男子基於共同變造
    特種文書之犯意聯絡，由小劉（冬瓜）、阿通為乙○○變造己○○身分證一張，
    並謀議至台中市出賣不詳姓名年籍之人失竊日產箱式三二七五ｃｃ之休旅車一輛
    ，完成後，足以生損害於己○○及戶政事務所就該身分證管理之正確性，由不詳
    姓名年籍之人於八十八年七月七日持該變造之國民身分證一紙及不詳姓名年籍之
    人所盜刻之己○○印章一枚及不詳姓名年籍之人所偽造而足以生損害於公眾及他
    人之出廠證明書（上有偽造之裕隆汽車公司印文、負責人署押）、貨物完稅證明
    （上有海關公印、環境保護署檢驗章、海關關員日期戳、私人印文），向監理所
    申請汽車新領牌照，偽造己○○之印文，並行使前開變造之身分證、偽造之海關
    進口證明書、出廠證、貨物完稅證明書，而使監理所為實質檢驗後仍發給該車輛
    資料不實之行車執照一紙、新領牌照登記書及車牌Ｃ５五四一一號前後各一面，
    復於民國（下同）八十八年八月間，在桃園市囑託小劉、阿通之成年男子，為其
    變造丙○○國民身分證一張，完成後，足以生損害於丙○○及戶政事務所就該身
    分證管理之正確性，由不詳姓名年籍之人於八十八年八月月十九日持該變造之國
    民身份證一紙及盜刻之丙○○印章一枚及不詳姓名年籍之人所偽造，足以生損害
    於公眾及他人之出廠證明、貨物完稅證明，向監理所申請汽車新領牌照，偽造丙○○之印文，並行使前開變造之身分證、偽造之海關進口證明書、出廠證、貨物
    完稅證明書等文書，再使監理所為實質審驗後仍誤發給資料不實之行車執照一紙
    、新領牌照登記書一件及Ｃ５九五八五號車牌前後各一面，並將前開休旅車之車
    身、引擎號碼加以變造。嗣甲○○於八十八年十月二十八日與小劉、阿通二人，
    在台中市○○路會合，小劉、阿通始將前開變造之丙○○國民身分證交付甲○○
    ，甲○○明知小劉、阿通所駕駛之車牌號碼Ｃ５九五八五號自用小客車係贓車，
    且所交付之前開車籍資料係偽造之文件，詎竟收受之，並基於共同犯意之聯絡，
    與阿通共同將該車駕駛至永豐中古汽車商行（台中市○○路○段四六一號），由
    甲○○持前開變造之身分證及前開偽造之進口與貨物稅完稅證明書、出廠證、海
    關進口證明書、新領牌照登記書各一件及資料不實之行車執照一枚，假冒係車主
    「丙○○」誘騙該商行老闆丁○○與其訂立買賣契約書，因而行使該變造之身分
    證及偽造之完稅證明書、出廠證、海關進口證明書、新領牌照登記書、車牌，足
    以生損害於丁○○等人、日產汽車公司及監理所對汽車管理之正確性及海關對進
    口物品管理之正確性。嗣在該買賣契約書上偽簽「丙○○」之署押，使丁○○陷
    於錯誤而交付新台幣一百零九萬元予甲○○及「阿通」二人，詐得財物得逞。嗣
    因警方發覺丁○○所持有之前開汽車為贓車而查獲，並於八十八年十一月三日扣
    得丁○○所持有之前開買賣契約書、新領牌照登記書、進口完稅證明、出廠證明
    書、行車執照各一件、鑰匙二把、搖控器一個。嗣甲○○仍承前偽造丙○○署押
    及私文書之概括犯意於八十八年十一月間持該變造之身分證向屋主林麗湘租用桃
    園市○○路七十七巷二十號十一樓之四之房屋，並在前開房屋租賃契約書上偽簽
    「丙○○」之署押，而再偽造私文書並加以行使，後來甲○○為了再度出賣日產
    ＱＵＥＳＴ型，原車身號碼為４Ｎ２ＸＮ１１ＴＸＸＤ８００５７６號贓車，再
    出面情商其姪子乙○○，持前開變造之「己○○」身分證，至台中市出賣前開贓
    車（掛有車號Ｃ５五四一一號車牌，車身及引擎號碼均已遭變造），而於八十八
    年十一月二十九日，由甲○○載乙○○至台中市○○路與中港路口，與阿通、小
    劉、庚○○會合，甲○○、庚○○及乙○○均明知前開自用小客車係贓車，竟基
    於犯意之聯絡自綽號小劉（冬瓜）之人、阿通處收受前開贓車，甲○○並將變造
    完成之己○○國民身分證一枚及行車執照一紙交乙○○，阿通則將偽造之自用小
    客車之海關進口證明書、完稅證明書、出廠證、汽車新領牌照登記書各一件交付
    給庚○○，然後由庚○○駕駛該贓車，並搭載乙○○，共同收受贓物，並共同至
    文豐汽車商行出賣該贓車時，途經台中市○○路○段與公益路口時，為警查獲，
    而無法實施詐財行為，並扣得上開變造之己○○之身分證一張、贓車一輛、己○○行車執照一張、新領牌照登記書、完稅證明書、進口證明一件、燃料稅、牌照
    稅繳款書各一紙，甲○○則於八十八年十二月二十八日在桃園市○○路七十七巷
    二十號十一樓之四遭搜索查獲並扣得變造之丙○○身分證一枚。
二、案經台中市警察局第五分局報請（庚○○、甲○○、乙○○部分）及台北市政府
    警察局報請台灣桃園地方法院檢察署呈請台灣高等法院檢察署核轉台灣台中地方
    法院檢察署（甲○○部分）檢察官偵查起訴。
    理  由
一、訊據被告甲○○坦承行使變造身分證、介紹乙○○變造身分證、偽造丙○○署押
    與丁○○簽約並取得價金一百零九萬元等情不諱，惟辯稱伊不知道變造身分證何
    用，亦不知前開二輛自用小客車係贓車云云；乙○○坦承有取得變造之身分證並
    要持該變造身分證去賣車等情不諱，惟辯稱伊亦不知道自用小客車是贓車云云，
    庚○○則矢口否認有右前揭犯行，辯稱伊只是幫忙開車，不知道該車是贓車云云
    ，惟查：
（一）、Ｃ５九五八五號自用小客車係王文祥於台南縣永康市○○○路二十號土地銀
        行地下室失竊，有失竊報告及贓物認領保管單各一紙附卷可憑，次甲○○持
        該變造之「丙○○」身分證及「丙○○」之行車執照等物，出賣予中古車行
        ，亦據證人丁○○到庭結證明確，並有變造之身分證一枚、八十八年十月二
        十八日汽車買賣合約書一紙附卷可憑，再其由綽號「阿通」處取得報酬，亦
        據被告甲○○於警訊、偵訊中坦承不諱，係明顯之銷贓行為，竟諉為不知，
        且不能為合理之交待，甲○○辯稱不知前開汽車係贓物乙節，顯不足採。
（二）、庚○○與乙○○係於八十八年十一月二十九日遭警當場查獲持有贓車、變造
        之身分證、偽造之汽車出廠證明、完稅證明及內容不實之新領牌照登記書、
        行車執照，有台中市第五分局臨檢紀錄表一紙及前開變造或偽造證件等附卷
        可憑，且該銷贓行為係其他共犯委由庚○○全權處理，業據被告乙○○供稱
        ：甲○○只叫伊負責在旁假裝是車主己○○就好了，其他由庚○○講等語，
        是以被告庚○○辯稱伊只是受人之託去開車而已，不足採信，況庚○○在與
        阿通等人分開之前，甲○○曾向他交待一些話，業經被告乙○○到庭供證明
        確，核與被告甲○○於本院審理時坦承：庚○○知道是去賣贓車等語相符（
        八十九年四月十八日本院訊問筆錄），雖然甲○○於本院再度就前開供詞為
        審問時，答以其並未交待庚○○什麼事情云云，惟與乙○○所供不符，應係
        事後為庚○○迴護之詞，不足採信，況甲○○另供稱：「小劉有下車跟他們
        （指乙○○、庚○○）講話」等語，再所偽造之車籍資料及內容不實之文件
        ，先由庚○○持有，再由庚○○囑乙○○拿著，業經被告庚○○於警訊中供
        述明確，是以被告庚○○持有該車主資料為己○○之車籍資料，欲至汽車商
        行賣車，又搭載並非己○○之乙○○至汽車商行，被告甲○○等共犯，衡情
        應會告訴庚○○被告乙○○之真實身分及其欲冒名之人之姓名，否則賣車之
        時豈不容易遭人起疑而難得逞，且被告與綽號冬瓜之人係查獲當日十六時許
        在中港路與文心路口會合，至當日十六時四十三分在台中市○○路一段與公
        益路口警查獲時止，有四十三分的時間，會合處與查獲處車程大約只要數分
        鐘而已，顯然小劉、甲○○交待庚○○之事，耗時甚久，不可能沒有告知前
      開冒名賣車之事，又被告乙○○持變造之身分證去賣車之時，被告甲○○及
        綽號小劉之人是在市區兜轉，而非離去，業經甲○○於八十九年一月十八日
        偵訊中供述明確，顯然甲○○與綽號小劉、阿通之人與乙○○、庚○○均知
        悉Ｃ５五四一一號汽車係贓車，始在市區兜轉，等待二人詐得款項後，再度
        會合分贓，應可認定。
二、核被告甲○○所為係犯刑法第二百十六條、第二百十二條之行使變造特種文書罪
    、刑法第二百十六條、第二百十一條行使偽造公文書罪、刑法第二百十六條、第
    二百十條行使偽造私文書罪、刑法第三百三十九條第一項詐欺取財罪、刑法第三
    百四十九條第一項之收受贓物罪，被告二次變造特種文書行為為二次行使變造特
    種文書之高度行為所吸收，及偽造署押為偽造私文書之一部分，偽造買賣契約書
    、租賃契約書之低度行為，應為行使之高度行為所吸收，均不另論罪，被告甲○○就變造「丙○○」國民身分證、行使偽造私文書、公文書、變造特種文書罪、
    詐欺罪，與綽號「小劉」（Ｃ５五四一一之銷贓部分，不包含詐欺）「阿通」（
    Ｃ５五四一一、Ｃ５九五八五之銷贓部分，包含Ｃ５九五八五號車之詐欺部分）
    之成年男子有犯意聯絡與行為分擔；被告甲○○、乙○○、庚○○就收受贓物部
    分（車號Ｃ５五四一一），有犯意之聯絡與行為之分擔，另其中變造「己○○」
    身分證罪部分與被告乙○○、「小劉」「阿通」有犯意聯絡與行為分擔，均應論
    以共同正犯。被告甲○○多次行使偽造私文書、公文書、變造特種文書、收受贓
    物，均時間緊接，犯罪構成要件相同，顯均係基於概括之犯意，反覆犯同一罪名
    ，均為連續犯，均依刑法第五十六條之規定各論以一罪，並各依法加重其刑，其
    以一行為同時行使偽造公文書（完稅證明）、私文書（新領牌照登記書、出廠證
    明）、變造特種文書（變造身分證）為一行為觸犯數罪名，為想像競合犯，應從
    一重論以刑法第二百十一條之行使偽造公文書罪。所犯詐欺罪與行使偽造公文書
    罪及收受贓物罪有方法結果之牽連關係，應從一重論以行使偽造公文書罪；被告
    乙○○所為係犯刑法第二百十二條之變造特種文書罪、刑法第三百四十九條第一
    項之收受贓物罪，兩罪亦有方法結果之牽連關係，應從一重論以收受贓物罪；被
    告庚○○所為係犯刑法第三百四十九條第一項之收受贓物罪。爰審酌本件被告甲○○就銷贓詐財之行為居於重要地位，被告乙○○、庚○○只居次要地位，犯罪
    之方法、動機、目的均非單純，被告甲○○、乙○○坦承部分犯行、被告庚○○
    矢口否認知情之犯後態度，所犯助長竊盜之風，對社會治安有不良之影響，分別
    量處如主文所示之刑，扣案之變造己○○、丙○○之國民身分證上乙○○、甲○○之相片分為被告乙○○、甲○○所有供變造特種文書所用之物，業經被告供明
    在卷，扣案之Ｃ５五四一一號行車執照一張、新領牌照登記書一件、完稅證明書
    一件、出廠證明一件、車牌二面為被告之共犯所有供犯罪所用之物，均依刑法第
    三十八條第一項第二款沒收，已扣案之Ｃ５五四一一號海關證明一張上「基隆關
    稅局支局暖暖支局簽證文件專用章」公印文、海關關員日期戳、印文及「行政院
    環境保護署交通工具空氣污染物暨噪音車型審驗管制庫章」公印文、出廠證明書
    一紙上日產汽車公司之印文及負責人署押各包含於前開海關證明及出廠證明書內
    及汽車新領牌照登記書上「己○○」印文包含於汽車新領牌照登記書內，因已全
    紙沒收，故均不重複為沒收之諭知，扣案之汽車買賣合約書一份上「丙○○」之
    署押，未扣案之租賃契約書上「丙○○」之署押，及扣案之Ｃ５九五八五號車之
完稅證明、出廠證明、行車執照上之署押及印文均不論屬於犯人與否均沒收，其
    餘扣案物品並非被告所有之物，不予沒收。
三、公訴人就被告甲○○部分漏未論及詐欺罪、行使偽造私文書、公文書罪，惟其於
    犯罪事實欄已敘明甲○○有詐騙汽車商行之事實及行使進口貨物稅完稅證明、出
    廠證等，且該部分事實與行使變造特種文書罪、收受贓物罪有方法結果之牽連關
    係，為裁判上一罪，本院自得一併審理，另台灣士林地方法院檢察署呈請台灣高
    等法院檢察署核轉甲○○部分，係甲○○涉嫌以搶奪或竊盜之手段取得Ｓ７八六
    八九號賓士自用小客車，惟與本件所查獲之二輛贓車分別係戊○○所有原車號Ｙ
    ８三八六九及另一輛裕隆休旅車並無關聯，顯無裁判上一罪之關係，且公訴人並
    未起訴該部分，本院自無從審酌，應就台灣士林地方法院檢察署八十九年度偵字
    第一一四八號（核轉後為台灣台中地方法院檢察署八十九年度偵字第三０三七號
    ）部分退回由檢察官再行處理，另台灣桃園地方法院檢察署八十九年度偵字第四
    七二二號部分及八十九年度核退字第三十八號關於毛俊翔、馬慶良指訴被告強行
    開走Ｓ七八六八九號汽車部分，與前開退回檢察官再行處理部分，為同一案件，
    基於同一理由，與本件偽造文書部分無關，應退回續行偵查。
據上論斷，應依刑事訴訟法第二百九十九條第一項前段，刑法第二十八條、五十六條
、第二百十二條、第二百十條、第二百十一條、第二百十六條、第三百三十九條第一
項、第三百四十九條第一項、第五十五條、第二百十九條、第三十八條第一項第二款
，罰金罰鍰提高標準條例第一條前段，判決如主文。
中    華    民    國      九十      年       三      月     二十    日
                                臺灣台中地方法院刑事第二庭
                                    法  官  陳 如 玲
右正本證明與原本無異。
如不服本判決，應於判決送達後十日內向本院提出上訴狀，上訴於臺灣高等法院臺中
分院( 須附繕本 )。
                                    書記官
中    華    民    國      九十      年       三      月     二十    日
附錄論罪科刑法條
刑法第三百四十九條
收受贓物者，處三年以下有期徒刑、拘役或五百元以下罰金。
搬運、寄藏、故買贓物或為牙保者，處五年以下有期徒刑、拘役或科或併科一千元以
下罰金。
因贓物變得之財物，以贓物論。
刑法第二百十條
偽造、變造私文書，足以生損害於公眾或他人者，處五年以下有期徒刑。


司法院資訊處製作；財團法人民間司法改革基金會備份。
